【裁判字號】    99,訴,356
【裁判日期】    990617
【裁判案由】    毒品危害防制條例
【裁判全文】
臺灣基隆地方法院刑事判決               99年度訴字第356號
公  訴  人  臺灣基隆地方法院檢察署檢察官
被      告  甲○○
上列被告因違反毒品危害防制條例案件，經檢察官提起公訴（99
年度毒偵字第667 號），被告於準備程序中就被訴事實為有罪之
陳述，本院合議庭裁定由受命法官獨任進行簡式審判程序，判決
如下：
    主  文
甲○○施用第一級毒品，累犯，處有期徒刑捌月。
    事  實
一、甲○○前因施用毒品案件，經本院以87年度毒聲字第371 號
    裁定送觀察、勒戒，執行後因認有繼續施用毒品傾向，經本
    院以87年度毒聲字第435 號裁定送強制戒治，嗣於民國89年
    3 月18日執行完畢釋放，並由臺灣基隆地方法院檢察署檢察
    官以89年度戒毒偵字第31號為不起訴處分確定。復因施用毒
    品案件，經本院以89年度毒聲字第1525號裁定送強制戒治，
    於90年6 月19日停止戒治併付保護管束，嗣於90年8 月28日
    保護管束期滿未經撤銷。又因施用毒品案件，經檢察官聲請
    強制戒治暨提起公訴，本院以90年度毒聲字第1606號裁定送
    強制戒治，復以89年度訴字第565 號判決判處有期徒刑10月
    、8 月，應執行有期徒刑1 年4 月確定；再因施用毒品案件
    ，經檢察官聲請強制戒治暨提起公訴，本院以90年度毒聲字
    第1606號裁定送強制戒治，復以90年度訴字第716 號判決判
    處有期徒刑10月確定；其於92年1 月23日出戒治所，前揭刑
    期接續執行，並於93年10月12日執行完畢。又因施用毒品案
    件，經本院以95年度訴字第456 號判決判處有期徒刑10月，
    臺灣高等法院以95年度上訴字第3124號判決駁回上訴確定；
    再因施用毒品案件，經本院以96年度訴字第77號判決判處有
    期徒刑10月確定；又其因竊盜、搶奪等案件，經本院以96年
    度訴字157 號判決判處應執行有期徒刑3 年2 月確定，上揭
    三案，嗣經本院以96年度聲減字第604 號裁定減刑並定應執
    行有期徒刑2 年4 月確定，嗣於97年12月16日假釋出監，所
    餘刑期付保護管束，迄於98年2 月14日假釋期滿未經撤銷，
    以已執行完畢論。
二、甲○○復基於同時施用第一級毒品及第二級毒品之犯意，於
    99年2 月24日下午1 時許，在其基隆市○○區○○路246 巷
    10號住處附近之公園內，以將第一級毒品海洛因及第二級毒
    品甲基安非他命混合後加水置於針筒內注射於身體之方式，
    同時施用海洛因及甲基安非他命1 次（起訴書誤載為其另基
    於施用第二級毒品甲基安非他命之犯意，於99年2 月24日晚
    上9 時15分許為警採尿往前回溯4 日內之某時許，在不詳處
    所，以不詳方式，施用甲基安非他命1 次）。嗣於同日下午
    6 時25分許，為警持本院核發之搜索票至其上址住處搜索查
    獲，扣得針筒1 支。經警徵得其同意採尿送驗結果，呈嗎啡
    陽性及甲基安非他命陽性反應，而查悉上情。
三、案經基隆市警察局第一分局報請臺灣基隆地方法院檢察署檢
    察官偵查起訴。
    理  由
一、被告甲○○所犯為死刑、無期徒刑、最輕本刑3 年以上有期
    徒刑以外之罪，亦非屬高等法院管轄之第一審案件，其於準
    備程序進行中，先就被訴事實為有罪之陳述，經告知簡式審
    判程序之旨，並聽取檢察官、被告之意見後，本院合議庭依
    刑事訴訟法第273 條之1 第1 項裁定進行簡式審判程序，是
    本案之證據調查，依同法第273 條之2 規定，不受同法第15
    9 條第1 項、第161 條之2 、第161 條之3 、第163 條之 1
    ，及第164 條至第170 條所規定證據能力認定及調查方式之
    限制，合先敘明。
二、按92年7 月9 日修正公布、93年1 月9 日施行之毒品危害防
    制條例第20條、第23條將施用毒品之刑事處遇程序，區分為
    「初犯」及「5 年內再犯」、「5 年後再犯」；依其立法理
    由之說明：「初犯」，經觀察、勒戒或強制戒治後，應為不
    起訴處分或不付審理之裁定，經觀察、勒戒或強制戒治執行
    完畢釋放後，「5 年內再犯」者，因其再犯率甚高，原實施
    之觀察、勒戒及強制戒治既已無法收其實效，爰依法追訴或
    裁定交付審理，至於經觀察、勒戒或強制戒治執行完畢釋放
    後，「5 年後再犯」者，前所實施之觀察、勒戒或強制戒治
    已足以遮斷其施用毒品之毒癮，為期自新及協助其斷除毒癮
    ，仍適用「初犯」規定，先經觀察、勒戒或強制戒治之程序
    。從而依修正後之規定，僅限於「初犯」及「5 年後再犯」
    2 種情形，始應先經觀察、勒戒或強制戒治程序；倘被告於
    5 年內已再犯，經依法追訴處罰，縱其第3 次（或第3 次以
    上）再度施用毒品之時間，在初犯經觀察、勒戒或強制戒治
    執行完畢釋放5 年以後，已不合於「5 年後再犯」之規定，
    且因已於「5 年內再犯」，顯見其再犯率甚高，原實施觀察
    、勒戒或強制戒治，已無法收其實效，即應依該條例第10條
    處罰（最高法院95年5 月9 日95年度第7 次刑事庭會議決議
    及97年9 月9 日97年度第5 次刑事庭會議決議意旨參照）。
    查被告前因初犯施用毒品案件，於89年3 月18日強制戒治執
    行完畢釋放後，於5 年內，復多次因施用毒品案件，分別經
    強制戒治、起訴判處罪刑暨執行完畢等情（詳如事實欄一所
    載），有臺灣基隆地方法院檢察署刑案資料查註紀錄表及臺
    灣高等法院被告前案紀錄表在卷足稽，堪認被告之再犯率甚
    高，原實施之觀察、勒戒及強制戒治已無法收其實效，當無
    再施以觀察、勒戒及強制戒治之必要。揆諸首揭說明，本案
    被告施用毒品之犯行雖係在前述觀察、勒戒及強制戒治執行
    完畢釋放5 年後所為，仍不得依毒品危害防制條例第20條第
    3 項規定施以觀察、勒戒及強制戒治之處遇，而應由檢察官
    依法追訴，是本件起訴程序並無違誤。
三、上揭犯罪事實，業據被告於本院準備程序及審判程序中自白
    承認，且其尿液經送驗結果，確呈嗎啡陽性及甲基安非他命
    陽性反應，有基隆市警察局第一分局偵辦毒品案件尿液檢體
    對照表、臺灣尖端先進生技醫藥股份有限公司濫用藥物檢驗
    報告附卷足憑。公訴意旨雖認被告係於不同時間以不同方式
    分別施用海洛因及甲基安非他命，然被告既供稱其係同時同
    地以同一方式施用前揭二種毒品，卷內亦無證據足資認定被
    告係分別施用，本諸「罪證有疑、利歸被告」之原則，自應
    認被告上開自白確與事實相符，而堪採信。綜上所述，本案
    事證明確，被告施用海洛因及甲基安非他命之犯行堪以認定
    。
四、查海洛因及甲基安非他命分別係屬毒品危害防制條例第2 條
    第2 項第1 、2 款所列之第一、二級毒品，故核被告所為，
    係犯毒品危害防制條例第10條第1 項之施用第一級毒品罪及
    同條第2 項之施用第二級毒品罪。被告施用前持有海洛因及
    甲基安非他命之低度行為，應為施用之高度行為所吸收，不
    另論罪。被告係以將海洛因及甲基安非他命混合加水置於針
    筒內注射於身體之方式，同時施用海洛因及甲基安非他命，
    顯係以一施用行為同時觸犯構成要件不同之罪名，為想像競
    合犯，應依刑法第55條規定，從較重之施用第一級毒品罪處
    斷。公訴意旨認上述二罪應予分論併罰乙節，容有誤會。被
    告有如事實欄所載之有期徒刑執行完畢情形，有前述被告前
    案紀錄表足參，其於受有期徒刑執行完畢後5 年內，故意再
    犯本件有期徒刑以上之罪，為累犯，應依刑法第47條第1 項
    規定加重其刑。爰審酌被告之教育程度為高中肄業，另有竊
    盜、搶奪等前案紀錄，素行不佳，其曾經觀察、勒戒、強制
    戒治及有期徒刑之執行後，猶未能深切體認施用毒品對於自
    身健康之危害，本次係混合不同毒品同時施用，足認其毒癮
    甚深，而有施以相當時期監禁處遇之必要，惟其犯罪手段平
    和，犯後業已坦承全部犯行，態度良好，及施用毒品係戕害
    其個人身心健康之行為，對於他人並未構成危害等一切情狀
    ，量處如主文所示之刑。扣案之針筒1 支，被告於審理中供
    稱：警察在冰箱下方搜到那支針筒，要伊簽名，伊因此在搜
    索扣押筆錄上簽名，但伊實際上不確定該針筒是否係伊所有
    ，亦不知該針筒究竟係何人所有等語，本院審酌被告遭查獲
    時，其住處內尚有數名友人在場，無法排除係被告之友人於
    進出被告住處時在該處所遺留之可能性，前揭針筒既無證據
    足資認定係屬被告所有供本案犯罪所用之物，亦非違禁物，
    本院即無從宣告沒收，附此敘明。
據上論斷，應依刑事訴訟法第273 條之1 第1 項、第299 條第 1
項前段，毒品危害防制條例第10條第1 項、第2 項，刑法第11條
前段、第55條、第47條第1 項，判決如主文。
本案經檢察官乙○○到庭執行職務。
中    華    民    國    99    年    6     月    17    日
                  刑事第二庭  法  官  張婷妮
以上正本證明與原本無異。
如不服本判決應於收受送達後10日內向本院提出上訴書狀，並應
敘述具體理由；其未敘述上訴理由者，應於上訴期間屆滿後20日
內向本院補提理由書(均須按他造當事人之人數附繕本)「切勿逕
送上級法院」。
中    華    民    國    99    年    6     月    17    日
                              書記官  洪佳如
附錄本案論罪科刑法條
毒品危害防制條例第10條
施用第一級毒品者，處 6 月以上 5 年以下有期徒刑。
施用第二級毒品者，處 3 年以下有期徒刑。

司法院資訊處製作；財團法人民間司法改革基金會備份。
